臺灣南投地方法院刑事裁定
111年度聲更一字第4號
聲明異議人 
即  受刑人  黃正經



上列聲明異議人即受刑人因公共危險案件，對於臺灣南投地方檢
察署檢察官之執行指揮（111年度執字第584號）聲明異議，本院
裁定後，經臺灣高等法院臺中分院撤銷發回，更為裁定如下：
    主　  文
聲明異議駁回。
    理　  由
一、聲明異議意旨詳如刑事聲明異議狀、刑事補充理由狀所載（
    如附件一、二）。
二、按受刑人或其法定代理人或配偶以檢察官執行之指揮為不當
    者，得向諭知該裁判之法院聲明異議，刑事訴訟法第484條
    定有明文。該條所稱「檢察官執行之指揮不當」，係指檢察
    官有積極執行指揮之違法及其執行方法有不當等情形而言。
    次按犯最重本刑為5年以下有期徒刑以下之刑之罪，而受6個
    月以下有期徒刑或拘役之宣告者，得以1000元、2000元或30
    00元折算1日，易科罰金。但確因不執行所宣告之刑，難收
    矯正之效，或難以維持法秩序者，不在此限，刑法第41條第
    1項定有明文。又有期徒刑或拘役得易科罰金之案件，法院
    所諭知者，僅係易科罰金時之折算標準而已，至於是否准予
    易科罰金，仍賦予執行檢察官視個案具體情形，依前開法律
    規定而為裁量，亦即執行檢察官得考量受刑人之一切主、客
    觀條件，審酌其如不接受有期徒刑或拘役之執行，是否難達
    科刑之目的、收矯正之成效或維持法秩序等，以作為其裁量
    是否准予易科罰金之憑據，非謂受刑人受6個月以下有期徒
    刑或拘役之宣告時，執行檢察官即必然應准予易科罰金。且
    上開法條所稱「難收矯正之效」及「難以維持法秩序」，均
    屬不確定法律概念，此乃立法者賦予執行者能依具體個案，
    考量犯罪所造成法秩序等公益之危害大小、施以自由刑，避
    免受刑人再犯之效果高低等因素，據以審酌得否准予易科罰
    金，亦即執行者所為關於自由刑一般預防（維持法秩序）與
    特別預防（有效矯治受刑人使其回歸社會）目的之衡平裁量
    ，非謂僅因受刑人個人家庭、生活處遇值得同情即應予以准
    許；且法律賦予執行檢察官此項裁量權，僅在發生違法裁量
    或有裁量瑕疵時，法院始有介入審查之必要，如執行檢察官
    於執行處分時，已具體說明不准易科罰金之理由，且未有逾
    越法律授權、專斷等濫用權力之情事，自不得遽謂執行檢察
    官之執行指揮為不當（最高法院100年度台抗字第646號刑事
    裁定意旨參照）。
三、經查：
　㈠受刑人於民國103年1月24日酒後駕車之公共危險案件，經本
    院以103年度投交簡字第83號判決判處有期徒刑3月確定，10
    3年9月30日易科罰金執行完畢；又於110年1月8日酒後駕車
    之公共危險案件，經臺灣南投地方檢察署以110年度速偵字
    第11號緩起訴處分，因111年1月5日再犯本案酒後駕車經撤
    銷該緩起訴處分，並經本院以111年度投交簡字第119號判決
    判處有期徒刑4月確定；嗣本案酒後駕車之公共危險案件，
    經本院以111年度投交簡字第43號判決判處有期徒刑5月確定
    。受刑人因經南投地檢署檢察官審核認本案為酒駕之3犯，
    認易科罰金難收矯正之效，不准易科罰金，並通知受刑人於
    111年6月22日到案執行等情，有上開緩起訴處分書、判決書
    、臺灣高等法院被告前案紀錄表及聲請易科罰金案件審核表
    等可稽，且經核閱無誤。
　㈡刑事訴訟法並未規定檢察官指揮執行前，應先聽取受刑人之
    意見，縱認就作成應否准予易科罰金或易服社會勞動等對受
    刑人利益影響重大之處分前，宜給予一定陳述意見機會，俾
    使檢察官之決定能更臻妥適，然法律既未明定陳述意見之方
    式或程序，當不得解為檢察官僅能於何時或僅能以何種方式
    給予受刑人陳述意見機會，否則即屬違法。而應綜合觀察檢
    察官於指揮執行之過程中，是否實質上已給予受刑人陳述意
    見之機會，甚或受刑人已知悉可陳述意見、實際上亦已陳述
    意見，方能據以認定有無違反正當法律程序。查本件執行書
    記官詢問時已將受刑人陳述之意見記明於筆錄，而後執行書
    記官將執行筆錄相關資料送執行檢察官審核裁決，檢察官並
    於聲請易科罰金案件審核表載明否准易科罰金理由，已如前
    述，是程序上已給予受刑人就其身體健康狀況、家庭狀況、
    犯後態度等個人特殊事由陳述意見之機會，執行檢察官實體
    上已就受刑人所陳述事由在內之刑法第41條第1項但書或第4
    項所指情形，予以衡酌考量，並詳為說明其判斷之理由，自
    難認其裁量權之行使有何違法或不當，而有違正當法律程序
    之情形。
　㈢受刑人是否有如易科罰金則難收矯正之效或難以維持法秩序
    ，應依具體個案判斷之，然為避免各地方檢察署就酒駕再犯
    之發監標準寬嚴不一而衍生違反公平原則之疑慮，臺灣高等
    檢察署（下稱高檢署）曾於102年6月間研議統一酒駕再犯發
    監標準之原則，並將研議結果函報法務部備查，及發函各地
    方檢察署作為執行參考標準，且於102年6月19日發布新聞稿
    公告，並在法務部官方網站張貼新聞公告訊息，此為本院職
    務上所知之事實，無庸舉證。依高檢署研議之統一酒駕再犯
    發監標準之原則，被告5年內3犯刑法第185條之3第1項之罪
    者，原則上不准易科罰金，但有下列情形之一者，執行檢察
    官得斟酌個案情況考量是否准予易科罰金：1.被告係單純食
    用含有酒精之食物（如：薑母鴨、麻油雞、燒酒雞），而無
    飲酒之行為。2.吐氣酒精濃度低於0.55mg/l，且未發生交通
    事故或異常駕駛行為。3.本案犯罪時間距離前次違反刑法第
    l85條之3第1項之罪之犯罪時間已逾3年。4.有事實足認被告
    已因本案開始接受酒癮戒癮治療。5.有其他事由足認易科罰
    金已可收矯正之效或維持法秩序。嗣為加強取締酒後駕車行
    為，高檢署將上開不准易科罰金之標準修正為：1.酒駕犯罪
    經查獲3犯（含）以上者。2.酒測值超過法定刑罰標準，並
    對公共安全有具體危險者。3.綜合卷證，依個案情節（例如
    酒駕併有重大妨害公務等事實），其他認易科罰金難收矯正
    之效或難以維持法秩序者。並以111年2月23日檢執甲字第11
    100017350號函報法務部准予備查後，以111年4月1日檢執甲
    字第11100047190號函令各級檢察署遵照辦理，此有各該函
    文在卷可稽。觀諸上開審查基準可謂清楚明確，並符合公平
    原則，且授權執行檢察官於犯罪情節較輕之情形可以例外准
    予易科罰金，亦無過度剝奪各級執行檢察官視個案裁量之空
    間，基於公平原則，自得作為檢察官執行個案時之參考依據
    。受刑人雖以其係於111年1月5日所犯，自應適用舊規定5年
    內3犯始不准易科罰金之規定置辯，惟高檢署既已於111年間
    修正不准易科罰金之標準，並通令全國一體適用，則受刑人
    再以修正前所訂標準指摘檢察官之處分不當，自非可採。
　㈣至聲明異議及補充理由狀意旨以處於母喪期間、現已罹癌住
    院治療等理由，而認檢察官否准易科罰金，檢察官之執行指
    揮不當等語，然上開因素均與「難收矯正之效」及「難以維
    持法秩序」等之認定無涉，非屬執行檢察官於決定得否易科
    罰金時所應斟酌審查之法定事由，要難執此認定檢察官之執
    行指揮有何違法或不當之處，受刑人以檢察官否准其易科罰
    金之聲請之執行指揮有所違誤，容有誤會，其執此聲明異議
    為無理由。
　㈤又「受刑人入監時，應行健康檢查，受刑人不得拒絕；有下
    列情形之一者，應拒絕收監：一、有客觀事實足認其身心狀
    況欠缺辨識能力，致不能處理自己事務。二、現罹患疾病，
    因執行而不能保其生命。三、懷胎五月以上，或生產未滿二
    月。四、罹患法定傳染病，因執行有引起群聚感染之虞。五
    、衰老、身心障礙，不能於監獄自理生活。」監獄行刑法第
    13條第1項定有明文，是本案受刑人雖患有惡性腫瘤，有其
    提出之診斷證明書在卷可按，惟依前揭規定可知，受刑人於
    入監執行前，倘果有前揭不宜入監執行之情，監所應會拒絕
    收監，又如有在監所內不能為適當之醫治者，亦得報請監督
    機關許可保外醫治或移送病監或醫院，故尚難以受刑人罹患
    癌症即遽認檢察官未准許受刑人易科罰金之聲請而直接發監
    執行之執行指揮有所不當。
四、綜上所述，本件執行檢察官於執行處分時，經綜合考量受刑
    人之犯罪情節及個別具體事由後，既認定受刑人確有非入監
    執行「難收矯正之效」及「難以維持法秩序」之情形，並具
    體說明不准易科罰金之理由，亦無逾越法律授權或專斷等濫
    用權力之情事，此外，復查無檢察官上開裁量權之行使有何
    瑕疵之情事，本件受刑人以上開前詞對檢察官執行之指揮聲
    明異議，為無理由，應予以駁回。
五、依刑事訴訟法第486條，裁定如主文。
中　　華　　民　　國　　111 　年　　9 　　月　　20　　日
                  刑事第一庭  法　官　孫  于  淦
以上正本證明與原本無異。
如不服本裁定，應於送達後5日內，向本院提出抗告狀。
                              書記官　李  育  貞
中　　華　　民　　國　　111 　年　　9 　　月　　20　　日